【裁判字號】    95,訴,1930
【裁判日期】    950915
【裁判案由】    偽造文書
【裁判全文】
臺灣高雄地方法院刑事判決              95年度訴字第1930號
公  訴  人  臺灣高雄地方法院檢察署檢察官
被      告  甲○○
                    現於臺灣高雄看守所
上列被告因偽造文書案件，經檢察官提起公訴（95年度偵緝字第
1354號），於準備程序進行中，因被告就被訴事實為有罪之陳述
，經告知簡式審判程序意旨，並聽取公訴人及被告之意見後，本
院合議庭裁定由受命法官獨任依簡式審判程序審理，判決如下：
    主  文
甲○○行使偽造私文書，足以生損害於公眾及他人，累犯，處有
期徒刑伍月，如易科罰金以銀元參佰元即新臺幣玖佰元折算壹日
。附表一所示偽造之「蔡萬昇」之署名壹拾肆枚、指印肆拾參枚
，均沒收。
    事  實
一、甲○○前於民國 (下同)83 年間，因違反肅清煙毒條例案件
    ，經臺灣高等法院高雄分院83年度上訴字第35號判決判處有
    期徒刑3 年2 月確定，復於88年間因偽造文書案件，經本院
    88年度易字第697 號判決判處有期徒刑4 月確定，上開二案
    接續執行，於89年8 月29日縮短刑期假釋出監，於91年6 月
    30日假釋期滿未經撤銷視為執行完畢。詎其仍不知戒除毒癮
    ，復於93年9 月27日凌晨1 時許起至同年9 月29日中午12時
    許之前24小時內某時，連續在臺北縣板橋市某飯店等處所施
    用第一級毒品海洛因及第二級毒品甲基安非他命（施用毒品
    部分，業經本院95年度訴緝字第83號判決定應執行有期徒刑
    1 年3 月，現上訴中）。嗣於同年9 月29日凌晨0 時許，在
    臺北市○○○路○段52號，因警方執行逮捕通緝犯李欣，當
    場發現甲○○在同一房間內，遂將其帶回警局進行詢問。惟
    甲○○為逃避刑責，即基於偽造文書之接續犯意，假冒「蔡
    萬昇」之名義，於附表一所示時、地，在台北市政府警察局
    中山分局派出所臨檢紀錄表、自願搜索同意書、搜索筆錄(
    含扣押筆錄)、 逮捕通知書（親友及本人）、警詢筆錄 (2
    份)、 尿液採樣書、指紋卡片、指認口卡片及臺灣臺北地方
    法院檢察署檢察官訊問筆錄上，多次偽造「蔡萬昇」之署名
    並按捺指印 (偽造之署名及指印之數量，詳如附表一所示)
    ，足生損害於偵查機關對犯罪偵查之正確性及蔡萬昇。嗣因
    警方將採得之尿液送驗，檢驗結果確呈安非他命、嗎啡陽性
    反應後移送偵辦，檢察官對蔡萬昇聲請觀察勒戒獲法院裁定
    後，蔡萬昇提出抗告表示係遭人冒名，其從未施用毒品，經
    檢察官將甲○○於臺北市政府警察局中山分局採得之指紋送
    內政部警政署刑事警察局以電腦比對上開「蔡萬昇」之指紋
    卡，結果發現與甲○○之指紋相符，始悉前情。
二、案經臺灣高雄地方法院檢察署檢察官自動檢舉偵查起訴。
    理  由
一、按本件被告甲○○所犯係死刑、無期徒刑、最輕本刑為3 年
    以上有期徒刑以外之罪，其於準備程序就前揭被訴事實為有
    罪之陳述，經受命法官告知簡式審判程序之旨，並聽取其與
    公訴人之意見後，本院認無不得或不宜改依簡式審判程序進
    行之情事，依刑事訴訟法第273 條之1 第1 項、第284 條之
    1 規定，裁定本件由受命法官獨任進行簡式審判程序，合先
    敘明。
二、上揭事實，業據被告甲○○坦承不諱，此外，復有自願搜索
    同意書1 紙、臺北市政府警察局派出所臨檢紀錄表1 份、臺
    北市政府警察局中山分局搜索筆錄 (含扣押筆錄)1 份 、逮
    捕通知書2 份、指紋卡片1 份、臺北市政府警察局中山分局
    長安東派出所警詢筆錄2 份、指認口卡片1 紙、臺北市政府
    警察局尿液採樣書1 份、臺灣臺北地方法院檢察署檢察官訊
    問筆錄1 份、內政部警政署刑事警察局94年5 月24日刑紋字
    第0940072786號鑑驗書1 份 (以上均影本)， 足認被告之自
    白與事實相符，其犯行洵堪認定。
二、被告甲○○於附表一編號1 之「自願受搜索同意書」，表示
    「本人是在自由意志之下同意警察搜索，執行搜索之警察未
    對本人使用強暴脅迫或其他不法手段逼迫」等情，表示其確
    實同意警方對其身體實施搜索，之後，並將之交付執行搜索
    之警察；另其於附表一編號9 之「口卡片」上記載：「答：
    是我蔡萬昇本人資料無誤」等語，表示上開口卡片上所記載
    之年籍資料、所貼之照片確係其本人，之後，並將之交付製
    作筆錄之警員，此等文書均足認為刑法第210 條之私文書。
    是核被告此部分所為，係犯刑法第216 條、第210 條之行使
    偽造私文書罪；另被告於附表一編號2 、3 、4 、5 、6 、
    7 、8 、10、11所示之臺北市政府警察局派出所臨檢紀錄表
    、臺北市政府警察局中山分局搜索筆錄 (含扣押筆錄)、 逮
    捕通知書 (通知本人聯及通知親友聯)、 指紋卡片、臺北市
    政府警察局中山分局長安東派出所警詢筆錄 (2 份)、 臺北
    市政府警察局尿液採樣書、臺灣臺北地方法院檢察署檢察官
    訊問筆錄上偽造「蔡萬昇」之署名、按捺指印之犯行，均係
    犯刑法第217 條第1 項之偽造署押罪；其於附表一編號1~11
    所示之密接時間及地點，接續偽造「蔡萬昇」署名及於附表
    一編號1 、9 所示之密接時間及地點，接續行使偽造私文書
    之犯行，均係基於單一偽造「蔡萬昇」署名及行使偽造私文
    書之犯意為之，侵害相同之法益，為單純一罪，應僅論以一
    個行使偽造私文書罪。又其偽造附表一編號1 、9 所示之署
    名，為偽造附表一編號1 、9 所示之私文書之階段（部分）
    行為，及其偽造附表一編號1 、9 所示私文書後，復持之行
    使，其偽造私文書之低度行為又為行使偽造私文書之高度行
    為所吸收，均不另論罪。又被告前因違反肅清煙毒條例案件
    ，經臺灣高等法院高雄分院83年度上訴字第35號判決判處有
    期徒刑3 年2 月確定，復於88年間因偽造文書案件，經本院
    88 年 度易字第697 號判決判處有期徒刑4 月確定，上開二
    案接續執行，於89年8 月29日縮短刑期假釋出監，於91年6
    月30 日 假釋期滿未經撤銷視為執行完畢，此有臺灣高等法
    院被告前案紀錄表、臺灣高等法院在監在押全國紀錄表各1
    份在卷可稽，茲被告於5 年以內再故意犯本件有期徒刑以上
    之罪，不論依修正前之刑法第47條，或修正後之刑法第47條
    第1 項之規定，均構成累犯，對被告而言並無有利或不利之
    情形，自不生新舊法比較之問題。再者，公訴人雖僅就被告
    偽造附表一編號3 、4 、5 、6 、7 、8 、11所示之「蔡萬
    昇」署名、指印犯行提起公訴，惟檢察官就犯罪事實一部起
    訴者，其效力及於全部，刑事訴訟法第267 條定有明文。本
    件被告偽造附表一編號1 、2 、9 、10之「蔡萬昇」署名、
    指印、私文書之犯行，與前揭起訴部分別具有接續犯之單純
    一罪或全部行為與部分行為之關係，為實質上一罪關係，已
    如前述，本院自應就此部分一併加以裁判，附此敘明。公訴
    人雖於本院95年9 月4 日當庭更正起訴法條為刑法第217 條
    偽造署押罪，惟被告甲○○於附表一編號1 之「自願受搜索
    同意書」，表示「本人是在自由意志之下同意警察搜索，執
    行搜索之警察未對本人使用強暴脅迫或其他不法手段逼迫」
    等情，表示其確實同意警方對其身體實施搜索，之後，並將
    之交付執行搜索之警察；另其於附表一編號9 之「口卡片」
    上記載：「答：是我蔡萬昇本人資料無誤」等語，表示上開
    口卡片上所記載之年籍資料、所貼之照片確係其本人，之後
    ，並將之交付製作筆錄之警員，此等文書係被告甲○○主動
    為意思表示，而非被動基於受告知者之地位而為簽名收受、
    按捺指印，是均足認為刑法第210 條之私文書，且上開偽造
    文書犯行，既為起訴效力所及，業如前述，是被告所犯當屬
    刑法第216 條、210 條偽造私文書之罪，公訴人誤認上開文
    書未在起訴範圍內而當庭更正起訴法條，容有未洽。另公訴
    意旨認：被告於前揭時、地，在臺北市政府警察局中山分局
    扣押物品清冊上偽造「蔡萬昇」之署名並按捺指印，涉偽造
    署押罪嫌等語。惟查，前揭扣押物品清冊上僅有蕭秀廷、石
    勇權之署名及指印，並無「蔡萬昇」之署名、指印，此有前
    揭扣押物品清冊影本1 份在卷可按，是此部分之犯罪自屬不
    能證明，惟因公訴人於本院95年9 月4 日當庭減縮此部分之
    犯罪事實，爰不另為無罪之諭知，併此敘明。爰審酌被告為
    逃避刑責，竟偽造「蔡萬昇」之署名、指印，足以生損害於
    「蔡萬昇」及偵查機關對犯罪偵查之正確性，自應受有相當
    程度之刑事非難，惟念其犯後坦承犯行等一切情狀，量處如
    主文所示之刑。又本件被告犯罪時之刑法第41條第1 項前段
    規定：「犯最重本刑為5 年以下有期徒刑以下之刑之罪，而
    受6 個月以下有期徒刑或拘役之宣告，因身體、教育、職業
    、家庭之關係或其他正當事由，執行顯有困難者，得以1 元
    以上3 元以下折算1 日，易科罰金。」，另依現行法規所定
    貨幣單位折算新臺幣條例第2 條規定，現行法規所定金額之
    貨幣為圓、銀元或元者，以新臺幣元之3 倍計算，及依修正
    前罰金罰鍰提高標準條例第2 條（現已刪除）規定，依刑法
    第41條易科罰金者，就其原定數額提高為100 倍折算1 日，
    故被告行為時之易科罰金折算標準，得以銀元100 元以上
    300 元以下折算1 日，經折算為新臺幣後，應以新臺幣300
    元以上900 元以下折算1 日。惟95年7 月1 日修正公布施行
    之刑法第41條第1 項前段則規定：「犯最重本刑為5 年以下
    有期徒刑以下之刑之罪，而受6 個月以下有期徒刑或拘役之
    宣告者，得以新臺幣1000元、2000元或3000元折算1 日，易
    科罰金。」比較修正前後之易科罰金折算標準，以95年7 月
    1 日修正公布施行前之規定，較有利於被告，則應依刑法第
    2 條第1 項前段，適用修正前刑法第41條第1 項前段規定，
    定其折算標準。是本件並依修正前刑法第41條第1 項前段、
    修正前罰金罰鍰提高標準條例第2 條（現已刪除）、現行法
    規所定貨幣單位折算新臺幣條例第2 條規定，諭知易科罰金
    之折算標準。另附表一所示偽造之「蔡萬昇」署名14枚、指
    印43枚，應依刑法第219 條規定宣告沒收。
三、移送併辦意旨另以：被告甲○○為逃避警方追緝，於94年8
    月20日21時許，在國道1 號南向33.9公里處，因搭乘友人余
    永祿所駕駛之自小客車內為警查獲改造手槍等違禁物，甲○
    ○為掩飾其通緝犯身分及逃避刑責，竟承前偽造文書之犯意
    ，冒用「林永欽」之名義應訊，於附表二所示時、地，在附
    表二所示之搜索筆錄 (含扣押筆錄)、 扣押物品目錄表、逮
    捕通知書、指紋卡片及警詢筆錄上多次偽造「林永欽」之署
    名並按捺指印 (偽造之署名及指印之數量，詳如附表二所示
    ，併案意旨書漏載指紋卡片)， 足生損害於偵查機關對犯罪
    偵查之正確性及林永欽。嗣經國道公路警察局第一警察隊將
    甲○○於該隊採得之指紋送內政部警政署刑事警察局以電腦
    比對上開「林永欽」之指紋卡，結果發現與甲○○之指紋相
    符，而查悉上情。因認被告涉刑法第217 條偽造署押罪，並
    與前開論罪科刑部分具有連續犯之裁判上一罪關係等語。惟
    查，被告甲○○於本院95年9 月4 日審理中供稱：「 (法官
    問：九十三年九月二十九日冒用蔡萬昇名義，為何在九十四
    年八月二十一日又冒用林永欽名義應訊？)( 被 告答：我冒
    用蔡萬昇名義後證件就丟掉了，九十四年五、六月時，林永
    欽證件是用五千元買的，向什麼人買的我忘記了，我拿錢及
    照片給他，他過幾天交證件給我，在屏東夜市交的，我被警
    察查獲時有拿林永欽身分證正本給警察看，後來警察又還給
    我。)」 、「 (法官問：你是不是一開始就打算被警方查獲
    就拿假的身分證來掩飾身分？)( 被 告答：因為我被通緝，
    所以為了掩飾身分，就打算拿假的證件躲避警方。)」 等語
    ，是被告係因案被通緝始向他人購買假證件，以隨時逃避警
    方之攔查，惟被告係於94年2 月18日始遭臺灣高雄地方法院
    發布通緝，此有臺灣高等法院通緝紀錄表1 份在卷可按，是
    被告於93年9 月29日為警查獲時，彼時既尚未遭通緝，其應
    是單純為逃避刑責而為偽造「蔡萬昇」署名、指印、私文書
    之犯行，且其於93年9 月29日使用偽造之「蔡萬昇」證件後
    就丟掉了，殆94年5 、6 月時始再向不詳姓名者購買偽造之
    「林永欽」證件，以供警方查驗使用，足見其顯係另行起意
    而為偽造「林永欽」署押之犯行，此部分犯罪事實與前揭論
    罪科刑部分，並無連續犯之裁判上一罪關係，本院不得併予
    審判，應退由檢察官依法處理，附此敘明。
據上論斷，應依刑事訴訟法第273 之1 第1 項、第284 條之1 、
第299 條第1 項前段，刑法第2 條第1 項前段、刑法第216 條、
第210 條、第217 條第1 項、修正前刑法第47條、第219 條、修
正前刑法第41條第1 項前段、修正前罰金罰鍰提高標準條例第2
條（現已刪除）、現行法規所定貨幣單位折算新臺幣條例第2 條
，判決如主文。
本案經檢察官陳文哲到庭執行職務。
中    華    民    國    95    年    9     月    15    日
                      刑事第九庭  法  官  陳建和
以上正本證明與原本無異。
如不服本判決，應於收受送達後10日內向本院提出上訴書狀。
中    華    民    國    95    年    9     月    15    日
                                  書記官  林姵妤
附表一：
┌──┬────┬──────┬─────┬───────┐
│編號│時   間 │地    點    │文書名稱  │偽造之署押內容│
├──┼────┼──────┼─────┼───────┤
│1   │93.09.29│臺北市政府警│自願受搜索│「蔡萬昇」署名│
│    │上午某時│察局中山分局│同意書    │2枚 、指紋2 枚│
│    │        │長安東派出所│          │              │
├──┼────┼──────┼─────┼───────┤
│2   │93.09.29│  同    上  │臺北市政府│「蔡萬昇」署名│
│    │上午凌晨│            │警察局中山│ 3枚、指紋4枚 │
│    │1 時10分│            │分局派出所│              │
│    │許      │            │臨檢紀錄表│              │
├──┼────┼──────┼─────┼───────┤
│3   │93.09.29│  同    上  │搜索筆錄  │「蔡萬昇」署名│
│    │上午02時│            │扣押筆錄  │ 1枚、指紋1枚 │
│    │許      │            │          │              │
├──┼────┼──────┼─────┼───────┤
│4   │同  上  │  同    上  │逮捕通知書│「蔡萬昇」署名│
│    │        │            │之本人通知│1枚 、指紋1 枚│
│    │        │            │聯        │              │
├──┼────┼──────┼─────┼───────┤
│5   │同  上  │  同    上  │逮捕通知書│「蔡萬昇」署名│
│    │        │            │之親友通知│ 1枚、指紋2枚 │
│    │        │            │聯        │              │
├──┼────┼──────┼─────┼───────┤
│6   │93.09.29│  同    上  │警詢筆錄  │「蔡萬昇」署名│
│    │上午02時│            │(第1次)   │ 1 枚、指紋1枚│
│    │46分許  │            │          │              │
├──┼────┼──────┼─────┼───────┤
│7   │93.09.29│  同    上  │尿液採樣書│「蔡萬昇」署名│
│    │上午04時│            │          │ 2枚、指紋1枚 │
│    │許      │            │          │              │
├──┼────┼──────┼─────┼───────┤
│8   │93.09.29│  同    上  │警詢筆錄  │「蔡萬昇」署名│
│    │上午10時│            │(第2次)   │ 1枚、指紋10枚│
│    │35分許至│            │          │              │
│    │同日12時│            │          │              │
│    │05分許止│            │          │              │
├──┼────┼──────┼─────┼───────┤
│9   │93.09.29│  同    上  │口卡片    │「蔡萬昇」署名│
│    │上午某時│            │          │ 1枚、指紋1枚 │
├──┼────┼──────┼─────┼───────┤
│10  │93.09.29│臺北市政府警│指紋卡片  │「蔡萬昇」指紋│
│    │上午某時│察局中山分局│          │ 20枚         │
├──┼────┼──────┼─────┼───────┤
│11  │93.09.30│臺灣臺北地方│訊問筆錄  │「蔡萬昇」署名│
│    │上午1 時│法院檢察署法│          │ 1枚          │
│    │14分許  │警室        │          │              │
├──┴────┴──────┴─────┴───────┤
│共計：偽造之「蔡萬昇」署名14枚，指紋43枚                │
└────────────────────────────┘
附表二：
┌──┬────┬──────┬─────┬───────┐
│編號│時   間 │地    點    │文書名稱  │偽造之署押內容│
├──┼────┼──────┼─────┼───────┤
│1   │94.08.20│國道公路警察│搜索筆錄  │「林永欽」署名│
│    │21時許  │局第一警察隊│扣押筆錄  │ 3枚、指紋4枚 │
│    │        │            │          │              │
├──┼────┼──────┼─────┼───────┤
│2   │同  上  │國道公路警察│扣押物品目│「林永欽」署名│
│    │        │局第一警察隊│錄表      │ 1枚、指紋1枚 │
│    │        │            │          │              │
├──┼────┼──────┼─────┼───────┤
│3   │同  上  │同  上      │逮捕通知書│「林永欽」署名│
│    │        │            │之本人通知│1枚 、指紋1 枚│
│    │        │            │聯        │              │
├──┼────┼──────┼─────┼───────┤
│4   │94.08.20│同  上      │指紋卡片  │「林永欽」指紋│
│    │某時    │            │          │ 20枚         │
├──┴────┴──────┴─────┴───────┤
│5   │94.08.21│同  上      │警詢筆錄  │「林永欽」署名│
│    │01時55分│            │(第1次)   │ 3 枚、指紋3枚│
│    │起至02時│            │          │              │
│    │02分許  │            │          │              │
├──┼────┼──────┼─────┼───────┤
│6   │94.08.21│同  上      │警詢筆錄  │「林永欽」署名│
│    │13時06分│            │(第2次)   │ 2 枚、指紋2枚│
│    │起至13時│            │          │              │
│    │19分許  │            │          │              │
├──┴────┴──────┴─────┴───────┤
│共計：偽造之「林永欽」署名10枚，指紋31枚                │
└────────────────────────────┘
附錄法條：
中華民國刑法第210條
(偽造變造私文書罪)
偽造、變造私文書，足以生損害於公眾或他人者，處五年以下有
期徒刑。
中華民國刑法第216條
(行使偽造變造或登載不實之文書罪)
行使第二百十條至第二百十五條之文書者，依偽造、變造文書或
登載不實
事項或使登載不實事項之規定處斷。
中華民國刑法第217條
(偽造盜用印章印文或署押罪)
偽造印章、印文或署押，足以生損害於公眾或他人者，處三年以
下有期徒刑。
盜用印章、印文或署押，足以生損害於公眾或他人者，亦同。
中華民國刑法第219條
(沒收之特例)
偽造之印章、印文或署押，不問屬於犯人與否，沒收之。


司法院資訊處製作；財團法人民間司法改革基金會備份。
